臺灣高雄地方法院刑事判決　　　　　　　96年度訴字第1302號
公　訴　人　臺灣高雄地方法院檢察署檢察官
被　　　告　丙○○
指定辯護人　本院公設辯護人蘇鴻吉
上列被告因偽造有價證券等案件，經檢察官提起公訴（95年度偵
字第25832 號），本院判決如下：
    主  文
丙○○連續犯偽造有價證券罪，處有期徒刑壹年捌月。附表編號
1 至3 之支票張，均沒收。緩刑肆年，並應向國庫支付新臺幣
伍萬元。
    事  實
一、丙○○係受僱於甲○○開設於高雄縣鳳山市○○路84號1樓
    「首信電器行」之員工，竟意圖為自己不法之所有，並基於
    意圖供行使之用而偽造有價證券之概括犯意，於民國95年1
    月30日，在上開電器行內，徒手竊取甲○○所有如附表所示
    之玉山銀行鳳山分行空白支票5 張後，未經甲○○同意，擅
    自使用首信電器行及甲○○之印章，盜蓋於附表編號1 至3
    號等3 張支票發票人簽章欄上，並先於同年2 月3 日前某日
    ，於附表編號2 之支票填寫金額、發票日而偽造有價證券後
    ，交予高雄縣鳳山市○○○路111 號之天仁當舖，用以清償
    其女友所積欠之借款而行使之。嗣又於同年月6 日前某日，
    分別於附表編號1 、3 之支票填載金額、發票日而偽造有價
    證券後，交予高雄市○○路之中臺當鋪及天仁當舖，供作擔
    保而分別向中臺、天仁當鋪借款新臺幣（下同）10萬元而行
    使之，致中臺、天仁當鋪陷於錯誤而分別交付借款10萬元，
    嗣因天仁當鋪負責人劉大州屆期於95年4 月28日，提示附表
    編號3 之支票，經銀行行員發現係經甲○○申報遺失之支票
    ，乃報警循線查獲上情。
二、案經高雄縣政府警察局鳳山分局報告臺灣高雄地方法院檢察
    署檢察官偵查起訴。
    理  由
一、證據能力部分：
(一)、按刑事訴訟法第159 條之5 規定，被告以外之人於審判外之
    陳述，雖不符前4 條之規定，而經當事人於審判程序同意作
    為證據，法院審酌該言詞陳述或書面陳述作成時之情況，認
    為適當者，亦得為證據。當事人、代理人或辯護人於法院調
    查證據時，知有第159 條第1 項不得為證據之情形，而未於
    言詞辯論終結前聲明異議者，視為有前項之同意。本件證人
    甲○○、劉大州於警詢所述，均為被告以外之人於審判外之
    陳述，屬傳聞證據，被告及辯護人知有不得作為證據之情形
    ，而未於言詞辯論終結前聲明異議。本院斟酌上開被告以外
    之人於警詢所述，過程並無受不當外力之影響，認適合作為
    本案之證據，依前揭規定，認渠等之陳述應有證據能力。
(二)、按被告以外之人於偵查中向檢察官所為陳述，除顯有不可信
    之情況者外，得為證據，刑事訴訟法第159 條之1 第2 項定
    有明文。偵查中對被告以外之人所為之偵查筆錄，或被告以
    外之人向檢察官所提之書面陳述，性質上均屬傳聞證據。惟
    現階段刑事訴訟法規定檢察官代表國家偵查犯罪、實施公訴
    ，依法其有訊問被告、證人及鑑定人之權，證人、鑑定人且
    須具結，而實務運作時，檢察官偵查中向被告以外之人所取
    得之陳述，原則上均能遵守法律規定，不致違法取供，其可
    信度極高。職是，被告以外之人前於偵查中已具結而為證述
    ，除反對該項供述得具有證據能力之一方，已釋明「顯有不
    可信之情況」之理由外，不宜即遽指該證人於偵查中之陳述
    不具證據能力。證人甲○○、劉大州於偵查中以證人身分具
    結後之陳述，被告及辯護人均未曾提及檢察官在偵查時有不
    法取供之情形，且未釋明上開供述有顯不可信之情況，依前
    述說明，渠等於偵查中之證言自具有證據能力。
二、上揭事實，業據被告丙○○於本院審理時坦承不諱，核與證
    人甲○○、劉大州於警詢、偵查證述情節相符，並有附表編
    號1 至3 之支票影本、台灣票據交換所高雄分所退票理由單
    、遺失票據申報書、掛失止付票據提示人資料查報表在卷可
    佐。被告自白與事實相符，事證明確，其犯行足堪認定，應
    依法論科。
三、新舊法比較：
(一)、連續犯部分：被告行為後，刑法第56條連續犯之規定，業於
    94年1 月7 日修正公布刪除，並於95年7 月1 日施行，則被
    告之犯行，因行為後新法業已刪除連續犯之規定，此刪除雖
    非犯罪構成要件之變更，但顯已影響行為人刑罰之法律效果
    ，自屬法律有變更，依新法第2 條第1 項規定，比較新、舊
    法結果，仍應適用較有利於被告之行為時法律即舊法論以連
    續犯（最高法院95年第8 次刑事庭會議決議參照）。
(二)、法定罰金刑部分：被告行為後，刑法第33條第5 款業於95年
    7 月1 日公布施行規定：「罰金：新臺幣1 千元以上，以百
    元計算之。」，與修正前刑法同條款規定「罰金：1 元以上
    。」不同。比較新舊法結果，以舊法較有利於行為人，揆諸
    上開準據法，本案關於刑法第201 條、第320 條、第339 條
    之法定刑罰金部分，自應適用行為時之法律即修正前刑法第
    33條第5 款規定決定其罰金部分之法定刑。
(三)、牽連犯部分：刑法修正之後，原屬牽連犯之數個犯罪行為，
    依新法應數罪併罰，比較修正前之規定，可依裁判上一罪論
    處，顯然罪刑之處罰內容發生變動，按刑法第2 條之法律，
    係指刑罰所依存的整體法律狀態，故法律有變更應指足以影
    響行為的可罰性與法律效果的法令，因修正而有所變更而言
    ，此部份之修正，自屬法律變更，應為新舊法之比較，經新
    舊法比較之結果，以舊法較有利於行為人，應依修正前刑法
    第55條，從一重處斷。
四、按行使偽造有價證券，以取得票面價值之對價，故不另論詐
    欺罪，但如以偽造之有價證券供作擔保或作為新債清償而借
    款，則其借款之行為，為行使有價證券以外之另一行為，應
    以牽連觸犯行使偽造有價證券及詐欺兩罪論擬（最高法院25
    年上字第1814號判例及83年度台上字第1744號、86年度台上
    字第718 號判決意旨參照）。本件被告偽造附表編號1 、3
    之支票，以偽造之支票持向中臺、天仁當鋪借款，均係以偽
    造之支票作為擔保而借款，則其借款行為，為行使偽造有價
    證券以外之另一行為，應論以詐欺取財罪。是核被告竊取甲
    ○○所有之支票係犯刑法第320 條第1 項之竊盜罪。其持附
    表編號1 、3 支票借款部分所為，係犯刑法第201 條第1 項
    之偽造有價證券罪及同法第339 條第1 項之詐欺取財罪；持
    附表編號2 支票清償女友欠款部分所為，係犯刑法第201 條
    第1 項之偽造有價證券罪。被告盜用甲○○及「首信電器行
    」之印章蓋印在上開支票上之行為，為偽造有價證券之部分
    行為；其偽造有價證券後持以行使，行使偽造有價證券之低
    度行為亦為偽造有價證券之高度行為所吸收，均不另論罪。
    被告先後偽造3 紙支票，時間緊接，手法相同，且犯罪構成
    要件相同，顯係出於概括之犯意為之，應依廢止前刑法第56
    條連續犯之規定，以一罪論，並加重其刑。被告所犯上開偽
    造有價證券、詐欺取財、竊盜3 罪間，有方法目的之牽連關
    係，為牽連犯，應依修正前刑法第55條之規定，從一重依偽
    造有價證券罪處斷。被告1 次竊取5 張支票，係單純一罪，
    公訴意旨認被告竊取後尚未簽發之2 張支票部分，應予偽造
    有價證券部分分論併罰，似有誤會；公訴意旨漏未論及被告
    以偽造之有價證券借款擔保，構成詐欺罪部分，因與起訴部
    分有牽連犯之裁判上一罪關係，為起訴效力所及，本院得併
    予審理，均附此敘明。爰審酌被告竊取他人支票並偽造後，
    用以借款擔保或清償借款，顯屬不該，惟念其犯後坦承犯行
    ，且偽造之支票金額非鉅，又係因女友急需用錢，始誤觸刑
    章，本件偽造之支票數量雖有3 張，然總計票面金額僅30萬
    元，對於甲○○票據信用及社會金融秩序所生之危害程度非
    鉅，又念其已將30萬元償還甲○○，有和解書1 紙在卷可稽
    ，顯有悔意，其犯罪情狀客觀上足以引起一般人之同情，顯
    有堪資憫恕之處，本院認即令處以法定最低刑度猶嫌過重，
    爰依刑法第59條規定酌減其刑，量處如主文所示之刑。又被
    告未曾因故意犯罪受有期徒刑以上刑之宣告，有臺灣高等法
    院被告前案紀錄表在卷可稽，其一時失慮致罹本罪，信經此
    偵審程序，當知所警惕，應無再犯之虞，本院認其所受之宣
    告刑，以暫不執行為適當，爰併諭知緩刑4 年，以啟自新（
    緩刑部分逕用新法，最高法院95年度第8 次刑事庭會議決議
    意旨參照）。又為促使被告日後得以恪遵律法，本院乃認除
    前開緩刑之宣告外，另有賦予被告一定負擔之必要，併予諭
    知被告應向國庫支付新台幣5 萬元。末查，被告偽造如附表
    所示編號1 至3 之支票3 紙，自應依刑法第205 條規定，不
    問屬於犯人與否，均宣告沒收之；另附表編號4 、5 之支票
    ，被告並未偽造，且已撕毀，業據被告供述明確，爰不另為
    沒收之諭知，併予敘明。
據上論斷，應依刑事訴訟法第299 條第1 項前段，刑法第201 條
第1 項、第320 條第1 項、第339 條第1 項、廢止前刑法第55條
、56條、刑法第59條、第74條第1 項第1 款、第2 項第4 款、第
205條，罰金罰鍰提高標準條例第1 條前段，判決如主文。
本案經檢察官乙○○到庭執行職務。
中　　華　　民　　國　　96　　年　　5 　　月　　17　　日
                  刑事第一庭    審判長法  官  陳明富
                                      法  官  王淑惠
                                      法　官  陳宛榆
以上正本證明與原本無異。
如不服本判決，應於判決送達後10日內，向本院提出上訴狀。
                                      書記官  劉甄庭
中　　華　　民　　國　　96　　年　　5 　　月　　17　　日
附錄本判決論罪之法條
中華民國刑法第201條
意圖供行使之用，而偽造、變造公債票、公司股票或其他有價證
券者，處3 年以上10年以下有期徒刑，得併科3 千元以下罰金。
行使偽造、變造之公債票、公司股票或其他有價證券，或意圖供
行使之用，而收集或交付於人者，處1 年以上7 年以下有期徒刑
，得併科3 千元以下罰金。
附表
┌──┬─────┬─────┬───────┬────┐
│編號│票據號碼  │發票日    │金額（新台幣）│備註    │
├──┼─────┼─────┼───────┼────┤
│ 1  │AG0000000 │95年2月6日│10萬          │        │
├──┼─────┼─────┼───────┼────┤
│ 2  │AG0000000 │95年2月3日│10萬          │        │
├──┼─────┼─────┼───────┼────┤
│ 3  │AG0000000 │95年2月6日│10萬          │        │
├──┼─────┼─────┼───────┼────┤
│ 4  │AG0000000 │          │              │未簽發  │
├──┼─────┼─────┼───────┼────┤
│ 5  │AG0000000 │          │              │未簽發  │
│    │（起訴書誤│          │              │        │
│    │載為AG6811│          │              │        │
│    │200）     │          │              │        │
└──┴─────┴─────┴───────┴────┘
